最高法院刑事判決　　　　　　九十四年度台上字第三六七六號
　　上　訴　人　己○○
　　　　　　　　　　　　之1號.
上列上訴人因庚○○等自訴偽造文書案件，不服台灣高等法院台
南分院中華民國九十四年五月十日第二審更審判決（九十三年度
重上更(二)字第一０三號，自訴案號：台灣台南地方法院八十六年
度自字第二七一號），提起上訴，本院判決如下：
    主  文
上訴駁回。
    理  由
一偽造私文書部分：
按刑事訴訟法第三百七十七條規定，上訴於第三審法院，非以判
決違背法令為理由，不得為之。是提起第三審上訴，應以原判決
違背法令為理由，係屬法定要件。如果上訴理由狀並未依據卷內
訴訟資料，具體指摘原判決不適用何種法則或如何適用不當，或
所指摘原判決違法情事，顯與法律規定得為第三審上訴理由之違
法情形，不相適合時，均應認其上訴為違背法律上之程式，予以
駁回。本件上訴意旨略稱：(一)、本件第一審法院認定上訴人己○
○冒名標會、倒會詐得新台幣（下同）一千一百十七萬元，以牽
連犯偽造私文書罪判處有期徒刑二年。嗣經原審法院認定上訴人
仍犯上開罪名，但詐得金額已減少為八百二十三萬元，依罪刑相
當之法則，自應諭知較第一審判決為輕之刑，乃原判決仍判處上
訴人有期徒刑二年，其量刑顯有違背裁量之比例原則。(二)、上訴
人究竟冒用何人名義而製作內容不實之文書冒名標會，原審認因
資料散失而無從核計，事實既未查明，遽予判決，自有未當等語
。
惟查原判決認定上訴人有原判決事實欄所記載之偽造私文書犯行
，係依憑上訴人及共同被告何笑相關供述、自訴人庚○○等三十
一人之指訴、證人林蔡桂花、顏永吉、郭顏麗英之證言、卷附自
訴人等於偵查中提出之互助會單、證人丁○○、戊○○等提出之
互助會單等證據，予以綜合判斷，因而撤銷第一審（關於上訴人
部分）判決，改判依牽連犯論處上訴人共同連續行使偽造私文書
，足生損害於他人罪刑，已詳予說明其所憑之證據及其認定之理
由。並以上訴人已坦承多次冒用「沈月實」、「上島」（即甲○
○）等人之名義偽造標單標會，核與自訴人庚○○、丙○○、乙
○○○及證人郭顏麗英、林蔡桂花、顏永吉證述情節相符。雖上
訴人及自訴人等未能確切說出各會冒標之時間及冒標次數，然綜
合上訴人會同自訴人及互助會會員於法務部調查局台南縣調查站
會算之結果，堪認上訴人有原判決附表二所記載之冒名標會之犯
行。所為論斷，均有卷存資料可資覆按，從形式上觀察並無所謂
違背法令之情形。按由被告上訴或為被告之利益而上訴者，第二
審法院不得諭知較重於原審（第一審）判決之刑，刑事訴訟法第
三百七十條前段固有明文。但如係檢察官或自訴人為被告之不利
益而上訴，自不受上述之限制，此為法條反面解釋之當然結果。
又量刑之輕重，係屬事實審法院得依職權自由裁量之事項，苟已
斟酌刑法第五十七條各款所列情狀，而未逾越法定刑度，不得遽
指為違法。本件第一審判決依牽連犯論上訴人共同連續行使偽造
私文書罪，判處有期徒刑二年，上訴人以量刑太重提起第二審上
訴，自訴人庚○○等則以量刑太輕，為被告之不利益亦提起第二
審上訴。原審審理結果，仍認上訴人牽連犯共同連續行使偽造私
文書及詐欺罪，從一重以共同連續行使偽造私文書罪處斷，於依
連續犯加重其刑後，審酌上訴人尚無不良素行，其以會養會，進
而詐欺會款之犯罪動機、目的，對自訴人等及社會經濟所生危害
，犯罪後尚未與被害人和解等情狀，在法定刑內量處有期徒刑二
年。雖原判決認定上訴人詐欺所得金額為八百二十萬三千餘元，
較第一審所認定之金額一千一百十七萬元為少，但因自訴人為被
告之不利益亦提起第二審上訴，是原判決宣告刑之刑度與第一審
判決相同，於法並無不合，即不得指為違背法令而為提起第三審
上訴之理由。又原判決已於其附表二記載上訴人於各組互助會期
間內冒名標會之次數，並於理由內說明雖上訴人及自訴人等，因
資料不全未能確切說明各次冒標之時間，但綜合上訴人、自訴人
及其他互助會員之供述、所提互助會單及彼等在法務部調查局台
南縣調查站會算之資料，而為上開認定，自屬有據，難謂為違法
。此外上訴意旨並未具體指摘原判決關於此部分有何違背法令之
情形，此部分上訴為違背法律上之程式，應予駁回。
二詐欺部分：
按刑事訴訟法第三百七十六條所列各罪之案件，經第二審判決者
，不得上訴於第三審法院，法有明文。本件上訴人牽連犯詐欺罪
部分，原判決認係成立刑法第三百三十九條第一項之罪，核屬刑
事訴訟法第三百七十六條第四款之案件，依上開說明，既經第二
審判決，自不得上訴於第三審法院。縱此部分與前述上訴人偽造
私文書部分有牽連關係，為裁判上一罪，但其偽造私文書罪部分
之上訴為不合法，本院應從程序上予以駁回，而無從為實體上判
決，對於輕罪部分之此部分，亦無從適用審判不可分原則，為實
體上審判。上訴人竟復一併提起上訴，顯為法所不許，應予駁回
。
據上論結，應依刑事訴訟法第三百九十五條前段，判決如主文。
中　　華　　民　　國　九十四　年　　七　　月　十四　　日
                      最高法院刑事第二庭
                          審判長法官  董　明　霈
                                法官  林　茂　雄
                                法官  張　祺　祥
                                法官  呂　永　福
                                法官  洪　文　章
      本件正本證明與原本無異
                                      書  記  官
中　　華　　民　　國　九十四　年　　七　　月　二十　　日
                                                  Ｒ
